【裁判字號】    89,保險,1
【裁判日期】    890612
【裁判案由】    給付保險金
【裁判全文】
臺灣臺南地方法院民事裁定  八十九年度保險字第一號
    原      告  甲○○
    訴訟代理人  乙○○
    被      告  中央信託局
    法定代理人  丁○○
    訴訟代理人  丙○○
                戊○○
右當事人間請求給付保險金事件，原告為訴之追加，本院裁定如左：
    主      文
原告追加之訴駁回。
訴訟費用由原告負擔。
    理      由
一、民事訴訟法第二百五十五條規定，訴狀送達後，原告不得將原訴變更或追加他訴
    。但有下列各款情形之一者，不在此限︰一、被告同意者。二、請求之基礎事實
    同一者。三、擴張或減縮應受判決事項之聲明者。四、因情事變更而以他項聲明
    代最初之聲明者。五、該訴訟標的對於數人必須合一確定時，追加其原非當事人
    之人為當事人者。六、訴訟進行中，於某法律關係之成立與否有爭執，而其裁判
    應以該法律關係為據，並求對於被告確定其法律關係之判決者。七、不甚礙被告
    之防禦及訴訟之終結者。被告於訴之變更或追加無異議，而為本案之言詞辯論者
    ，視為同意變更或追加。
二、本件原告起訴主張依兩造之保險契約，請求被告給付身故保險金新台幣一百二十
    萬元及遲延利息，有起訴狀足憑；又歷次之言詞辯論期日，兩造亦均就保險契約
    之效力、告知義務、除斥期間等項為辯論。嗣原告於言詞辯論終結前一次之辯論
    期日（八十九年五月一日）庭呈書狀表明依民法第一百六十九條、第一百八十八
    條及保險業務員管理規則第十五條規定，追加請求被告與業務員連帶負損害賠償
    責任，並於最後言詞辯論期日陳明如因業務員代蓋以致保險契約無效，即根據五
    月一日之書狀請求損害賠償，被告亦應給付一百二十萬元等語。
三、經查，原告依民法第一百八十八條、保險業務員管理規則第十五條規定，追加損
    害賠償之請求，為被告所不同意（八十九年五月二十二日筆錄參照），原告追加
    請求之事實係因業務員代蓋印章致保險契約無效之損害賠償請求，與起訴時原告
    主張依保險契約請求保險金，其基礎事實顯不同一；又本件原訴之辯論，已去成
    熟不遠，而原告於言辭辯論終結之前一次辯論期日始行追加，追加之部分原非兩
    造攻擊防禦焦點，亦有礙訴訟之終結，是原告所為訴之追加，與民事訴訟法第二
    百五十五條第一項各款規定情形不符，自不應准許。
四、依民事訴訟法第二百四十九條第一項第六款，第九十五條，第七十八條，裁定如
    主文。
中      華      民      國    八十九    年      六      月    十二    日
                                        臺灣臺南地方法院民事第一 庭
~B法      官  蔡孟珊
右為正本係照原本作成
如對本裁定抗告須於裁定送達後十日內向本院提出抗告狀，並應繳納抗告費新台幣四
十五元。
中      華      民      國    八十九    年      六      月     十六     日
~B法院書記官  秦建華


司法院資訊處製作；財團法人民間司法改革基金會備份。
